【裁判字號】    95,易,1973
【裁判日期】    951012
【裁判案由】    毒品危害防制條例
【裁判全文】
臺灣臺北地方法院刑事判決              95年度易字第1973號
公  訴  人  臺灣臺北地方法院檢察署檢察官
被      告  甲○○
上列被告因毒品危害防制條例案件，經檢察官提起公訴（95年度
毒偵緝字第222號、第223號），嗣被告於本院準備程序進行中就
被訴事實為有罪之陳述，經合議庭裁定改行簡式審判程序，本院
判決如下：
    主  文
甲○○施用第二級毒品，處有期徒刑捌月。
    事  實
一、甲○○有如下述之前科紀錄（尚未構成累犯）：
  （一）民國83年間，因違反麻醉藥品管理條例案件，經本院於
        84年8 月31日以84年度易字第4767號判決判處有期徒刑
        6 月，嗣並確定，84年11月17日易科罰金執行完畢。
  （二）85年間，因非法吸用化學合成麻醉藥品、轉讓禁藥等案
        件，經台灣高等法院於86年12月3 日以86年度上訴字第
        4408號判決分別判處有期徒刑9 月、5 月，應執行有期
        徒刑1 年1 月，87年3 月13日入監執行刑期起算，88年
        10月4 日假釋中付保護管束執行期滿。
  （三）87年間，因違反麻醉藥品管理條例案件，經本院於87年
        7 月28日以87年度易字第1625號裁定將其送觀察勒戒處
        所執行觀察、勒戒，因有繼續施用毒品傾向，經本院於
        同年9 月7 日以87年度易字第1625號裁定令入戒治處所
        ，施以強制戒治1 年，經台灣高等法院駁回抗告確定，
        嗣因戒治處遇成效合格，合於停止執行其戒治處分之規
        定，經本院於88年2 月8 日裁定停止戒治，付保護管束
        ，而其交付保護管束之期間於同年9 月18日屆滿，89年
        1 月6 日由本院以前開案號判決免刑，嗣並確定。
  （四）91年間，因傷害案件，經本院於91年11月22日以91年度
        簡字第3973號判決判處有期徒刑4 月，嗣並確定。
  （五）92年間，因偽造文書等案件，經本院於93年5 月4 日以
        93年度訴字第377 號判決判處有期徒刑10月，嗣並確定
        ，並經本院裁定與前開傷害案件之判決，執行有期徒刑
        1 年。
  （六）92年間，因竊盜案件，經本院於92年6 月12日以92年度
        易字第392 號判決判處有期徒刑8 月，嗣並確定。
  （七）92年間，因違反毒品危害防制條例案件（施用第一級毒
        品、第二級毒品），除經台灣板橋地方法院分別以92年
        度毒聲字第476 號、第1525號裁定令入戒治處所施以強
        制戒治，嗣並確定，92年5 月3 日開始執行，93年1 月
        9 日因修法而毋庸執行外，並經該院於92年8 月28日以
        92年度易字第1111號判決分別判處有期徒刑9 月、5 月
        ，應執行有期徒刑1 年，嗣並確定，經台灣板橋地方法
        院裁定與前開竊盜案件，應執行有期徒刑1 年8 月，93
        年1 月9 日入監執行前開經裁定應執行有期徒刑1 年、
        1 年8 月，95年1 月11日縮短刑期假釋出監，預計同年
        7 月6 日縮短刑期假釋期滿。
二、詎甲○○猶不知悔改，因前開施用第二級毒品經裁定令入戒
    治處所，施以強制戒治之處分，於88年9 月18日執行完畢之
    5 年內，即92年間，又因施用第一級毒品、第二級毒品經台
    灣板橋地方法院於92年8 月28日判決有罪，嗣並確定後，復
    基於施用第二級毒品安非他命之概括犯意，而於執行假釋中
    保護管束期間，自95年2 月中旬起，至同年3 月21日採尿前
    之96小時內之某時，反覆延續在其前開住處，以燒烤未扣案
    之吸食器吸煙之方式施用第二級毒品安非他命多次。嗣經台
    灣台北地方法院檢察署觀護人分別於95年2 月21日、3 月21
    日執行受保護管束人定期採尿送驗後，均呈安非他命陽性反
    應，始悉上情。
三、案經台灣台北地方法院檢察署檢察官自動檢舉偵查起訴，本
    院因被告為有罪陳述，依簡式審判程序審理。
    理  由
一、訊據被告固不否認有施用第二級毒品安非他命之犯行，先於
    檢察官偵查時供稱：「是農曆過年後，整理房間後發現有沒
    有查到的毒品，所以就開始施用，一直到3 月21日前5 天，
    之後就沒有．．．」、「是燒烤吸煙，沒有跟別人買，是之
    前沒有查到的，都施用完了，而吸食器丟掉了」等語，繼而
    於本院行準備程序時供稱：「出監回來的時候剛好穿冬天的
    舊外套，就在外套裡面仍然放有安非他命有二、三公克，我
    平常也很少用，所以就用了二、三次，我出監後第一次施用
    是在95年2 月21日我被採尿前四、五天，然後陸陸續續有用
    ，直到那包安非他命用完就沒有再繼續施用了，最後一次用
    是95年3 月21日採尿前一個禮拜。」等語，而被告經台灣台
    北地方法院檢察署觀護人分別於95年2 月21日、3 月21日執
    行受保護管束人定期採尿送驗後，確均呈安非他命類陽性反
    應（其中95年2 月21日部分呈甲基安非他命陽性反應，3 月
    21日部分則呈安非他命及甲基安非他命陽性反應），有台灣
    尖端先進生技醫藥股份有限公司95年3 月3 日、3 月24日之
    濫用藥物檢驗報告附卷可憑，足見被告前開自白與事實相符
    ，應可採信。次查，甲基安非他命經口服投與後約百分之70
    於24小時內自尿中排出，約百分之90於96小時內自尿中排出
    ，由於甲基安非他命成分之檢出與其投與方式、投與量、個
    人體質、採尿時間與檢測儀器之精密度等諸多因素有關，因
    此僅憑尿液中呈安非他命陽性反應，並無法確實推算吸食時
    間距採集時間之長短，惟依上述資料推斷，最長可能不會超
    過4 日，業經行政院衛生署藥物食品檢驗局81年2 月8 日（
    八一）藥檢一字第001156號函示明確，被告既於95年3 月21
    日經採尿送驗後，仍呈安非他命及甲基安非他命陽性反應，
    已如前述，足見被告最後一次施用第二級毒品安非他命之時
    間應係在同年3 月21日採尿前之96小時內之某時，非如被告
    所稱之「95年3 月21日採尿前一個禮拜」至明。基上，本件
    事證明確，被告施用第二級毒品犯行，堪以認定。
二、按92年7 月9 日新修正之毒品危害防制條例刪除二犯及三犯
    之規定，一改修法前繁雜之處遇程序，僅將施用毒品者簡化
    區分為初犯、再犯，並認施用毒品者係屬病患性犯人，以觀
    察、勒戒戒除其身癮，並以強制戒治去除其心癮。經觀察、
    勒戒或強制戒治執行完畢釋放後，若係5 年後再犯該條例第
    10條施用毒品罪者，與同條例第20條第1 項、第2 項關於「
    初犯」之處理方式相同，檢察官應先聲請法院裁定令被告入
    勒戒處所觀察、勒戒，並視有無繼續施用毒品傾向，決定應
    予釋放、為不起訴之處分，或應聲請法院裁定令入勒戒處所
    強制戒治；若係5 年內「再犯」同條例第10條施用毒品罪者
    ，依同條例第23條第2 項規定，檢察官則應依法追訴。觀諸
    該條例第20條第3 項之修正理由：「觀察、勒戒或強制戒治
    5 年後再犯者，顯見前所實施之觀察、勒戒或強制戒治已足
    以遮斷其施用毒品之癮，為期自新及協助其戒除毒癮，對此
    5 年後再犯者，爰明定仍適用初犯之規定，先經觀察、勒戒
    、強制戒治之程序。」及同條例第23條第2 項之修正理由：
    「為配合簡化施用毒品犯之刑事處遇程序，並鑑於經觀察、
    勒戒或強制戒治執行完畢釋放後5 年內再犯者，其再犯率甚
    高，原據以實施之觀察、勒戒及強制戒治既已無法收其實效
    ，自應施以刑事處遇。」顯然如施用毒品者係前經觀察、勒
    戒或強制戒治等治療程序執行完畢5 年後，始再施用毒品之
    「初犯」，因前所執行之觀察、勒戒或強制戒治已足收戒除
    毒癮之效，自應重新執行觀察、勒戒或強制戒治等治療程序
    ，並於治療程序執行完畢後，由檢察官為不起訴處分，毋庸
    對之追訴處罰；反之，在「再犯」之情形，因其先前所為治
    療程序顯未能收戒斷毒癮之效，且考量施用毒品者之再犯率
    偏高，乃簡化其刑事處遇程序，而逕予追訴處罰，不再施以
    治療程序。參酌上開立法理由，修正毒品危害防制條例就施
    用毒品者，祇於「初犯」及「5 年後再犯」二種情形，有其
    追訴條件之限制，即須於初犯經觀察、勒戒或強制戒治釋放
    後，5 年內均無施用毒品之行為，始能認其前所實施之觀察
    、勒戒或強制戒治已足遮斷毒癮，而得於5 年後再犯時，再
    予適用初犯之規定，重行觀察、勒戒等程序。倘5 年內已經
    再犯，被依法追訴處罰，縱其第3 次（或第3 次以上）施用
    毒品之時間在初犯釋放5 年以後，即與「5 年後再犯」之情
    形有別，且因已於「5 年內再犯」，顯見其再犯率甚高，原
    實施觀察、勒戒或強制戒治，已無法收其實效，而無5 年戒
    斷期之存在，自無再經觀察、勒戒及強制戒治之必要，應由
    檢察官逕行起訴，始符新法修正之本旨（最高法院95年度台
    非字第59號、95年度台上字第517 號、第1071號判決意旨及
    該院95年第7 次刑庭會議決定意旨參照）。本院查：被告甲
    ○○前於87年間，因違反麻醉藥品管理條例案件，經本院於
    87年7 月28日以87年度易字第1625號裁定將其送觀察、勒戒
    處所執行觀察、勒戒，因有繼續施用毒品傾向，經本院於同
    年9 月7 日以87年度易字第1625號裁定令入戒治處所，施以
    強制戒治1 年，經台灣高等法院駁回抗告確定，嗣因戒治處
    遇成效合格，合於停止執行其戒治處分之規定，經本院於88
    年2 月8 日裁定停止戒治，付保護管束，而其交付保護管束
    之期間於同年9 月18日屆滿，89年1 月6 日由本院以前開案
    號判決免刑。被告卻又於92年間，因違反毒品危害防制條例
    案件（施用第一級毒品、第二級毒品），除經台灣板橋地方
    法院分別以92年度毒聲字第476 號、第1525號裁定令入戒治
    處所施以強制戒治，92年5 月3 日開始執行，93年1 月9日
    因修法而毋庸執行外，尚經該院於92年8 月28日以92年度易
    字第1111號判決分別判處有期徒刑9 月、5 月，應執行有期
    徒刑1 年等情，除有本院87年度易字第1625號判決、台灣板
    橋地方法院92年度易字第1111號判決、92年度毒聲字第476
    號裁定等網路擷取本、台灣高等法院被告前案紀錄表附卷可
    稽。惟被告既曾於前揭觀察、勒戒、強制戒治處分執行完畢
    後5 年內（即92年間）再犯上開施用毒品之罪，且經法院判
    處罪刑確定，顯見其再犯率甚高，原實施觀察、勒戒、強制
    戒治，已無法收其實效，而無5 年戒斷期之存在，參照前述
    意旨，被告另犯本件施用第二級毒品安非他命之犯行，已無
    再施以觀察、勒戒及強制戒治之必要，附此說明。
三、論罪科刑的理由：
  （一）核被告甲○○所為，係犯毒品危害防制條例第10條第2
        項施用第二級毒品罪，其持有第二級毒品安非他命為施
        用第二級毒品安非他命之階段行為，不另論罪。
  （二）刑法於94年2 月2 日修正公布，並於95年7 月1 日施行
        （下稱新法；修正前刑法，則均簡稱舊法），而有關新
        舊法之比較，應就罪刑有關之共犯、連續犯、累犯加重
        等暨其他法定加減原因（如身分加減）與加減例等一切
        情形，綜其全部罪刑之結果而為比較（最高法院95年第
        8 次刑事庭會議決議參照）。經查：
        １、被告施用第二級毒品安非他命之行為，先後多次犯
            行，時間緊密，犯罪構成要件相同，顯係基於概括
            犯意而為，如依舊法第56條之規定，雖為連續犯，
            應以一罪論，並加重其刑至2 分之1 ，然依新法之
            規定，已刪除連續犯之規定，本不能再論以一罪，
            惟參之被告有如事實欄所述之前案紀錄，被告自83
            年以還，即因違反麻醉藥品管理條例、施用毒品案
            件，歷經判處有期徒刑、1 次觀察勒戒、2 次強制
            戒治後，又因於92年間施用毒品，而於93年1 月9
            日入監執行，95年1 月11日甫縮短刑期假釋出監，
            有台灣高等法院被告前案紀錄表在卷可憑，被告竟
            於假釋中執行保護管束期間，無法自拔，再度觸犯
            本件施用第二級毒品安非他命案件，顯見被告確係
            有施用毒品之犯罪倚賴性，參照被告本件施用第二
            級毒品安非他命時間及動機，足認被告施用第二級
            毒品安非他命，乃係基於概括之犯意，而於密切之
            時、地反覆延續實行施用第二級毒品之犯罪，依社
            會一般客觀上之觀察，屬於病態性犯罪，自應論以
            包括之一罪，較為合理適當，新舊法比較後，因新
            法毋需再依連續犯加重其刑，當以新法對於被告較
            為有利。公訴人認被告前開犯行，應依舊法第56條
            之規定，論以連續犯云云，容有誤會，併此敘明。
        ２、基上，揆諸前開決議，綜合被告全部罪刑之結果而
            為比較及新法第2 條第1 項但書之規定，被告應適
            用新法，而論以集合犯之包括一罪。
  （三）94年2 月2 日修正公布，並於95年7 月1 日施行之刑法
        第57條乃為法院就刑之裁量審認標準見解之明文化，非
        屬法律之變更（前開最高法院決議參照），自無毋庸比
        較新舊法。本院審酌被告已有多次毒品前科（已如前述
        ），經過觀察勒戒、強制戒治及刑罰執行，尤有甚者，
        明知仍在假釋中執行保護管束，猶不知戒除施用第二級
        毒品惡習，抗拒毒品之意志力薄弱，及其施用之時間及
        次數、所生自我戕害之結果、犯罪後於本院準備程序及
        審理中尚能坦承犯行而態度良好等一切情狀，量處如主
        文所示之刑。
據上論斷，應依刑事訴訟法273 條之1 第1 項、第299 條第1 項
前段，毒品危害防制條例第10條第2 項，刑法第11條前段、第2
條第1 項但書，判決如主文。
本案經檢察官林良蓉到庭執行職務。
中    華    民    國    95    年    10    月    12    日
                  刑事第十六庭  法  官  蔡守訓
上正本證明與原本無異。
如不服本判決，應於判決送達後10日內向本院提出上訴狀 (應抄
附繕本)。
                                書記官  張漪蕙
中    華    民    國    95    年    10    月    12    日
附錄論罪科刑條文：
毒品危害防制條例第10條
施用第一級毒品者，處 6 月以上 5 年以下有期徒刑。
施用第二級毒品者，處 3 年以下有期徒刑。


司法院資訊處製作；財團法人民間司法改革基金會備份。
